臺灣臺北地方法院刑事判決
111年度訴字第29號
公  訴  人  臺灣臺北地方檢察署檢察官
被      告  呂念祖





            宋恩綺


上  一  人
選任辯護人  王聖傑律師
            楊羽萱律師
被      告  張怡萱




上列被告因詐欺等案件，經檢察官提起公訴（110年度偵字第277
00、29860、37216號），本院判決如下：
    主  文
呂念祖犯如附表三所示之罪，各處如附表三「罪名及宣告刑」欄
所示之刑，應執行有期徒刑貳年陸月。扣案如附表四編號一所示
之物沒收。未扣案犯罪所得新臺幣壹仟伍佰元沒收，於全部或一
部不能沒收或不宜執行沒收時，追徵其價額。
宋恩綺犯如附表三所示之罪，各處如附表三「罪名及宣告刑」欄
所示之刑，應執行有期徒刑貳年參月。扣案如附表四編號二、三
所示之物，均沒收。
張怡萱犯如附表三所示之罪，各處如附表三「罪名及宣告刑」欄
所示之刑，應執行有期徒刑貳年。未扣案犯罪所得新臺幣壹仟伍
佰元沒收，於全部或一部不能沒收或不宜執行沒收時，追徵其價
額。
    事  實
呂念祖於民國110年7月間某日起，基於參與犯罪組織之犯意，加
入成員包含彭鏡濂（通訊軟體暱稱為「唐伯虎」、「星巴克」，
偵辦中）、通訊軟體暱稱「神來一筆」之人(姓名、年籍不詳)、
余祥麟（綽號「老魚」，偵辦中）等成年人，為人數3人以上、
以實施詐術、脅迫為手段、具有持續性及牟利性之有結構性組織
之集團（下稱本案集團），由呂念祖負責招攬看管人頭帳戶提供
人行動自由之人等工作。嗣呂念祖於同年月某日，基於招募他人
加入犯罪組織之犯意，招募宋恩綺、張怡萱，該2人並基於參與
犯罪組織之犯意，加入本案集團，擔任看管人頭帳戶提供人行動
自由之工作，而後於同年月21日某時許，呂念祖承前招募他人加
入犯罪組織之犯意、宋恩綺基於招募他人加入犯罪組織之犯意，
分別招募少年丙○○（92年8月生，於本案行為時為未滿18歲之少
年，完整姓名詳卷，另移送少年法庭）加入本案集團擔任看管他
人行動自由工作。另由余祥麟介紹彭鏡濂予丑○○，再由彭鏡濂向
丑○○（另行起訴）收購其名下如附表一「丑○○名下帳戶」欄所示
之帳戶(下稱丑○○名下帳戶)，並要求丑○○辦理該等帳戶之約定轉
入帳戶如附表一「約定轉入帳戶」欄所示之帳戶(下稱約定帳戶)
，待丑○○於110年7月12、13日辦理完畢後，即提供丑○○名下帳戶
之網路銀行密碼予彭鏡濂，以此方式提供丑○○名下帳戶予彭鏡濂
使用；同時間，彭鏡濂要求丑○○自110年7月20日起入住址設臺北
市○○區○○○路0段000號之富裕自由商旅(下稱本案商旅)303號房(
下稱本案房間)。其後，呂念祖、宋恩綺、張怡萱、彭鏡濂、「
神來一筆」與本案集團其他成員共同意圖為自己不法之所有，基
於3人以上共同詐欺取財及洗錢之犯意聯絡，上開人等並與少年
丙○○、吳泓○（93年4月生，於本案行為時為未滿18歲之少年，完
整姓名詳卷，另移送少年法庭）、陳○豪（92年9月生，於本案行
為時為未滿18歲之少年，完整姓名詳卷，另移送少年法庭）共同
基於私行拘禁丑○○及其孫子張○○(下稱丑○○祖孫2人，張○○於101
年9月生，於本案行為時為未滿12歲之兒童，完整姓名詳卷。另
起訴書誤載其為丑○○之子，業經檢察官當庭更正)之犯意聯絡，
由呂念祖依彭鏡濂之指示，安排宋恩綺與張怡萱2人於110年7月2
0至21日間為1組、宋恩綺與丙○○2人於同年月21至22日間為1組，
並由彭鏡濂指示吳泓○、陳○豪2人於同年月22至24日間為1組，另
由本案集團某成年成員於同年月24日接續吳泓○、陳○豪之後為看
管，利用在場人力及實力之優勢脅迫丑○○祖孫2人，禁止其等離
開本案房間及自由使用手機（僅得以擴音方式使用手機），而將
丑○○祖孫2人拘禁於本案房間內，迄同年月24日始恢復自由，以
確保丑○○名下帳戶確實為本案集團所掌控；於同年月21至24日期
間，並推由本案集團某成年成員，依如附表二「詐騙時間及方式
」欄所示時間、方式，對如附表二「被害人」欄所示之人施用詐
術(附表二編號21之被害人丑○○與前述提供帳戶之丑○○為不同人
；附表二編號21之被害人丑○○，下稱丑○○(A)，以示區別)，致其
等陷於錯誤，分別於附表二「匯款或轉帳時間」、「金額」欄所
示之時間，將同欄位之金額匯款或轉帳至附表二「詐騙帳戶」欄
所示之丑○○名下帳戶後，再依附表二「轉帳時間、金額及帳戶欄
」所示，逐層轉帳至其他丑○○名下帳戶、約定帳戶，以迄本案集
團成年成員，而以此方式製造金流之斷點，隱匿詐欺犯罪所得之
去向。
    理  由
壹、證據能力部分：
一、被告呂念祖、宋恩綺、張怡萱3人涉及違反組織犯罪防制條
    例部分：
　　組織犯罪防制條例第12條第1項中段規定：「訊問證人之筆
    錄，以在檢察官或法官面前作成，並經踐行刑事訴訟法所定
    訊問證人之程序者為限，始得採為證據」，係以立法排除被
    告以外之人於警詢或檢察事務官調查中所為之陳述，得適用
    刑事訴訟法第159條之2、第159條之3及第159條之5等傳聞例
    外規定，是證人於警詢時之陳述，於違反組織犯罪防制條例
    案件，即絕對不具有證據能力，不得採為判決基礎。查丑○○
    、丙○○、吳泓○、陳○豪於警詢中之陳述，以及被告3人於警
    詢中關於彼此之陳述，分別就被告3人之案件而言，均屬被
    告以外之人於審判外之陳述，依前揭規定及說明，於被告3
    人涉及違反組織犯罪防制條例明定之罪名（詳後述），不具
    證據能力，僅援為被告3人所涉其他犯罪之證據。
二、除前揭證據資料外，本判決所引被告以外之人於審判外所為
    之陳述，悉經當事人於本院準備程序期日或審判程序明白表
    示同意作為證據（見本院卷一第358至367頁、第394至403頁
    、第420至429頁，卷三第475至478頁，卷四第266至268頁、
    第377至382頁，卷五第87至88頁），或未於言詞辯論終結前
    聲明異議，而該等證據之取得並無違法情形，且與本案之待
    證事實，具有關連性，核無證明力明顯過低之事由，本院審
    酌上開證據作成時之情況，認為適當，依刑事訴訟法第159
    條之5所定傳聞例外之規定，認有證據能力。
三、本案資以認定被告犯罪事實之非供述證據，查無違反法定程
    序取得之情形，依刑事訴訟法第158條之4規定反面解釋，亦
    具證據能力，併予敘明。
貳、實體部分：
一、認定犯罪事實所憑之證據及理由：
　㈠上揭犯罪事實，除後述㈡部分外，其餘均據被告3人於警詢、
    偵訊及本院審理時坦承不諱(見110年度偵字第27700卷，下
    稱偵27700卷，該卷第98至100頁、第388至389頁、第394至3
    96頁、第437頁、第439至440頁、第466至467頁、第530頁、
    第551頁；110年度偵字第29860號卷，下稱偵29860卷，該卷
    第20至21頁、第253至255頁、第261頁；本院卷一第50頁、
    第355至358頁、第391至394頁、第417至420頁，卷三第473
    至475頁，卷四第265頁、第376至377頁，卷五第106、153頁
    )，核與丑○○於警詢、偵訊及本院審理時之供證(見110年度
    他字第8507號卷，下稱他卷，該卷第44至47頁、第148頁、
    第461至464頁；偵27700卷第169至170頁；110年度偵字第37
    216號卷，下稱偵37216卷，該卷第140至141頁；本院卷三第
    481至482頁，卷五第89至100頁)、丙○○於警詢、偵訊及本院
    審理時之供證(見他卷第124至127頁、第375至377頁，本院
    卷五第101至106頁)、吳泓○於警詢及偵訊時之供證(見偵298
    60卷第307頁、第309頁、第316至317頁、第525至527頁、第
    531至532頁)、陳○豪於警詢及偵訊時之供證(見偵29860卷第
    280至283頁、第507至510頁)、余祥麟於警詢時之供述(見偵
    37216卷第153頁、第155至156頁)，大致相符，並有監視器
    錄影截圖、被告呂念祖與丙○○間之通訊軟體對話紀錄截圖、
    丑○○與「老魚」、「星巴克」間之通訊軟體對話紀錄截圖、
    丑○○及其女之一親等資料查詢結果、張○○個人戶籍資料(見
    他卷第7至11頁、第291至292頁，偵27700卷第341至349頁，
    本院卷二第201頁證物袋內文件)，復有附表一「相關證據卷
    頁」欄、附表二「相關證據卷頁」欄所示之證據在卷可稽。
    此部分事實，堪以認定。
　㈡訊據被告宋恩綺固坦承於事實欄所示時、地，丑○○祖孫2人如
    何遭看管之事實，惟矢口否認有何對其等私行拘禁之犯行，
    辯稱：丑○○同意被看管等語。被告宋恩綺之辯護人則辯以：
    丑○○早已認知需住在本案商旅內換取報酬，其入住並得知需
    提供身分證、關閉行動電話之定位後，亦與「星巴克」另達
    成協議，且被告宋恩綺、張怡萱為瘦弱女子，丑○○於入住期
    間得自由使用手機、平板電腦，亦無主動向被告宋恩綺表示
    欲離開，又丑○○之孫子係與祖母在一起，在房內看卡通，故
    丑○○祖孫2人並無遭限制行動自由的認知等語。經查：
　1.關於事實欄所示時、地，丑○○祖孫2人如何遭看管之事實，
    業據被告宋恩綺於警詢、偵訊及本院審理陳述在卷，並有相
    關證據在卷可稽，此已如前揭㈠部分所述，是此部分事實，
    堪以認定。
　2.丑○○祖孫2人如事實欄所示，遭被告宋恩綺、張怡萱、丙○○
    、吳泓○、陳○豪及本案集團某成年成員1名等現場看管人員
    以脅迫方式，而私行拘禁於本案房間內等事實，業據證人丑
    ○○於警詢、偵訊及本院審理時證稱：「星巴克」怕我將我名
    下帳戶的錢拿走或通知銀行，要我挑一間我家附近的飯店住
    3至4天，但會有1個人來陪我住，「星巴克」說我在裡面做
    什麼都可以，吃住都不用錢，叫我當去渡假，接著我於110
    年7月20日星期二晚間帶我當時滿8歲拿有發展遲緩身障手冊
    的孫子入住本案商旅；我進去本案房間後，「星巴克」說他
    們的人到了，叫我下去帶他們，後來我看到宋恩綺、張怡萱
    ，我將她們帶到本案房間內後，宋恩綺就叫我將手機、身分
    證拿出來，她說是老闆交代的，我就當場打電話給「星巴克
    」，問他為什麼要拿手機、身分證出來，「星巴克」說身分
    證不會拿走，叫我放在桌上，手機關機交出來，因為這段期
    間不准我撥、接電話，後來討論結果是我將身分證放桌上，
    手機也放桌上，但不關機，「星巴克」請宋恩綺將我的手機
    定位關閉，「星巴克」另外說原則上我不可以接電話，若有
    重要的電話非接不可，就按擴音；本來是約定星期二入住，
    星期五下午3點多退房，中間又改成星期五晚上9點多退房，
    最後改成星期六晚間9點半，我入住前2天是宋恩綺、張怡萱
    陪我入住，但星期三晚間11點多張怡萱先離開，換一個大概
    19歲左右的小男生過來，星期四下午4點多換成另2名高大的
    男生，後來到星期六中午12點多，其中1名高大男子離開，
    另1位說他的班是到下午3點，他走時說會有1位主管接替他
    ，後來接替人感覺是「星巴克」，差不多下午6點半不到7點
    ，他說要出去一下，接著人就沒有再回來；他們將我控制在
    本案房間內，禁止我離開本案房間，於星期二至六，我的手
    機、身分證都放同一位置，星期二至四這段期間，宋恩綺上
    午8點到下午6點，每個小時都將我的身分證拿在手上，放在
    電視新聞前開始錄影，連我在本案房間內的狀況也要錄影，
    然後宋恩綺將影片傳送給她老闆，下午6點至隔日上午8點，
    則是每2個小時以相同方式錄影1次，其他人看管時，也是每
    小時都要錄影，說要回報給公司；若「星巴克」跟我說手機
    、身分證要交出來，我就不願意住在本案房間，因為被限制
    自由且無隱私；因為我當時帶著孫子，就不敢去質問「星巴
    克」、宋恩綺、張怡萱任何事情，其實我想出去，但我沒辦
    法跟我孫子講，我就既來之則安之，儘量配合看護我們的人
    要求，不然我害怕我跟孫子會有人身安危的問題，因為我孫
    子完全不懂等語明確(見他卷第46至47頁、第148頁、第462
    至464頁；本院卷三第481至482頁，卷五第90至95頁、第97
    至98頁)。
　3.參以共同被告呂念祖於偵訊時供稱：我們一開始都沒有控制
    提供帳戶者的行動自由，是發生提供人將錢領走的事情，我
    們才開始看管提供人的行動自由等語(見偵27700卷第441頁)
    ，足見本案集團安排被告等人在本案房間看管丑○○祖孫2人
    ，並限制其等對外聯繫管道，目的係將丑○○拘束在本案房間
    內，讓丑○○無法接觸、使用、處分丑○○名下帳戶內之款項，
    以確保該等帳戶為本案集團所掌控，並在本案集團向被害人
    詐得之款項匯款或轉帳至該等帳戶後，能夠依照規劃順利轉
    帳至其他帳戶以迄本案集團成年成員，是在本案集團向被害
    人詐得款項並隱匿其去向之前，斷無讓丑○○祖孫2人自由離
    去本案房間之可能。況丙○○於警詢時供稱：宋恩綺於110年7
    月21日叫我到本案商旅幫忙看守1個女生跟她的小孩，現場
    禁止她使用手機及離開房間等語(見他卷第124頁)，可見被
    告宋恩綺所受指示確係禁止丑○○祖孫2人離開本案房間，且
    共同被告呂念祖、張怡萱對於私行拘禁丑○○祖孫2人之事實
    ，均供承在卷，業如前述。從而，證人丑○○上開證稱其祖孫
    2人遭私行拘禁等情，可以採信。
　4.被告及其辯護人固以前詞置辯，惟無可採：
　⑴依證人丑○○上開證稱其到本案房間內，經被告宋恩綺要求交
    出手機、身分證後，即以電話質疑「星巴克」乙節，足見丑
    ○○在入住本案房間前與「星巴克」商議之入住條件，並不包
    括須交出手機、身分證之重要物品、文件等嚴重限制手段，
    而此等限制方式在丑○○與「老魚」、「星巴克」間之通訊軟
    體對話紀錄內(見偵27700卷第341至348頁) ，亦未見談及，
    故已難認丑○○事前曾同意在此嚴重限制手段下入住本案房間
    。雖證人丑○○證稱後來妥協改以將身分證放桌上，手機定位
    關閉亦放桌上，且僅得以擴音方式使用手機之方式等語，然
    此仍屬一般人難以同意之嚴重限制手段，況衡諸當時情勢，
    本案集團大多安排2人1組看管丑○○祖孫2人，而丑○○尚須顧
    及自身及其8歲孫子之安全，在此人力及實力差距之脅迫下
    ，自無法因丑○○被迫妥協，即認其已同意接受上開方式之看
    管。否則，倘若本案看管已獲丑○○之同意，丑○○祖孫2人得
    依其意願隨時自由離開本案房間，則本案集團後續又何須大
    多維持2人1組看管人力，並要求看管人員密集、定時錄影現
    場狀況並回報。
　⑵證人丑○○於本院審理時雖證稱：我沒有跟宋恩綺、張怡萱說
    我想要出去等語，然其已說明原因為：因為宋恩綺出去時都
    把門反鎖，我有試著去轉一下，發現門被鎖起來，另我覺得
    問張怡萱也是白問等語(見本院卷五第97頁)，再參照證人丑
    ○○上開證稱：因為我當時帶著孫子，就不敢去質問「星巴克
    」、宋恩綺、張怡萱任何事情，我就儘量配合看護我們的人
    要求，不然我害怕我跟孫子會有人身安危的問題等語，足見
    丑○○未主動表示欲離開本案房間，實屬在當時情勢下為求自
    保之對應方式，是自不能因丑○○未主動向被告宋恩綺表示欲
    離開一節，遽認本案看管已得丑○○之同意。
　⑶丑○○於本院審理時證稱：我於110年7月20日入住本案房間後
    與「星巴克」通話時，他不知道我有帶平板電腦，宋恩綺也
    沒有跟她老闆提到；我告訴宋恩綺，我的孫子拿身障手冊，
    不給他手機看，他會吵會叫，但是給他手機看，他很乖很安
    靜，於是宋恩綺答應讓我的手機開無線網路給我的孫子用他
    沒有門號的手機看卡通；我的平板電腦原本就有設定連結，
    所以當時平板電腦可以連到手機無線網路等語(見本院卷五
    第98頁)，可知丑○○祖孫2人雖得使用手機之無線網路，然此
    僅係看管人員為順利控制現場狀況而私下有限放寬之措施而
    已，無從因此認為丑○○祖孫2人未遭私行拘禁。
　⑷按行動自由為人類身體行止動作之生理上自然作用，具有生
    命之自然人，不問老幼殘廢及意思能力之有無，均享有行動
    之自由，不受年齡或其他偶然事實之限制，縱係嬰兒、熟睡
    沈醉、或心智缺陷無辨識能力之人，如予私行拘禁或以其他
    非法方法剝奪其行動自由，仍應成立刑法第302條第1項之妨
    害自由罪(最高法院99年度台上字第80號判決意旨參照)。查
    丑○○之孫子張○○縱年紀尚幼，依前揭判決意旨，仍足以成為
    遭私行拘禁之被害人，被告等人將其拘束在本案房間內長達
    數日，自屬妨害其自由，並不因其主觀上有無此一認知而有
    差別。
  ㈢至於下列起訴意旨，容有誤會，說明如下：
　1.起訴意旨認為被告3人與丙○○、吳泓○、陳○豪共同涉犯本案
    加重詐欺及洗錢犯行等語，固據被告3人於本院準備程序時
    均不爭執(見本院卷一第355至357頁、第391至393頁、第417
    至419頁)。惟查，吳泓○於警詢時供稱：我沒有加入詐欺集
    團，我只是應徵控管的工作等語(見偵29860卷第309頁)，且
    陳○豪於警詢時供稱：110年7月時我不知道這是詐騙集團，
    直到同年8月中我才發現是做詐欺的等語(見偵29860卷第280
    頁)，又卷內並無其他證據足以補強丙○○、吳泓○、陳○豪與
    被告3人共同涉犯本案加重詐欺及洗錢犯行，是此節尚難認
    定。
　2.起訴意旨認為被告3人與張○愷共同涉犯本案加重詐欺、洗錢
    、剝奪他人行動自由犯行等語，固據被告3人於本院準備程
    序時不爭執(見本院卷一第355至358頁、第391至393頁、第4
    17至420頁)，且丑○○於警詢時亦指認張○愷涉案。查丑○○於
    警詢時雖供證：110年7月24日下午3時左右有另一身穿丈青
    色細條紋上衣及黑色西裝褲之男子（30歲左右）前來，我覺
    得他應該是指認犯罪嫌疑人紀錄表編號7之張○愷等語(見他
    卷第47頁，偵27700卷第170頁)，然張○愷為93年4月生，於
    本案行為時為未滿18歲之少年，此有指認照片年籍對照表在
    卷可稽(見偵27700卷第176頁)，而與丑○○供證為30歲左右之
    人之年齡，已顯然不符，復依證人丑○○於本院審理時證稱：
    指認犯罪嫌疑人紀錄表編號7之人我不是百分之百記得，因
    為髮型不是很像等語(見本院卷五第94頁)，可見丑○○於警詢
    時之指認信度不高，自難由此證明張○愷涉案，再卷內並無
    其他證據足以補強張○愷與被告3人共同涉犯上開犯行，是此
    節亦難認定。
　㈣綜上，本案事證明確，被告3人犯行皆堪認定，均應依法論科
    。　　
二、論罪科刑：
　㈠法律適用：
　1.按組織犯罪防制條例所稱犯罪組織，指3人以上，以實施強
    暴、脅迫、詐術、恐嚇為手段或最重本刑逾5年有期徒刑之
    罪，所組成具有持續性或牟利性之有結構性組織；前項有結
    構性組織，指非為立即實施犯罪而隨意組成，不以具有名稱
    、規約、儀式、固定處所、成員持續參與或分工明確為必要
    ，組織犯罪防制條例第2條第1項、第2項分別定有明文。復
    按組織犯罪防制條第4條第1項之招募他人加入犯罪組織罪，
    為防範犯罪組織坐大，無論是否為犯罪組織之成員，或被招
    募之人實際上有無因此加入犯罪組織，只要行為人有招募他
    人加入犯罪組織之行為，即有處罰之必要，以遏止招募行為
    （最高法院109年度台上字第1952號判決意旨參照）。查依
    本案詐欺及看管人頭帳戶提供人行動自由之經過，本案集團
    先推由彭鏡濂收購丑○○名下帳戶，復由被告呂念祖、彭鏡濂
    安排被告宋恩綺、張怡萱、丙○○、吳泓○、陳○豪等人利用在
    場人力及實力之優勢脅迫丑○○祖孫2人，禁止其等離開本案
    房間等，以確保丑○○名下帳戶確實為本案集團所掌控，其間
    並推由本案集團某成年成員詐騙如附表二所示之被害人將款
    項匯入或轉帳至丑○○名下帳戶，再將該等款項逐層轉帳，以
    迄本案集團成年成員，其組織縝密、分工精細，自須投入相
    當之成本、時間，非為立即實施犯罪而隨意組成，堪認本案
    集團屬3人以上，以實施詐術、脅迫為手段，所組成具有持
    續性及牟利性之有結構性組織，而屬犯罪組織。又丙○○並非
    因被告呂念祖之招募，而係因被告宋恩綺之招募方加入本案
    集團等節，固據被告呂念祖於本院審理時供述、被告宋恩綺
    於偵訊及本院審理時供述、證人丙○○於本院審理時證述在卷
    (見他卷第375至376頁，偵27700卷第388頁，本院卷五第103
    、106、153頁)，然依上開說明，被告呂念祖既有招募丙○○
    之行為，此自不影響被告呂念祖招募丙○○加入本案集團行為
    之認定。是以，被告呂念祖加入本案集團負責招攬看管人頭
    帳戶提供人行動自由之人等工作，並招募被告宋恩綺、張怡
    萱、丙○○加入本案集團，以及被告宋恩綺、張怡萱加入本案
    集團負責看管人頭帳戶提供人行動自由工作，被告宋恩綺亦
    招募丙○○加入本案集團，分屬參與、招募他人加入犯罪組織
    之行為。
　2.按如行為人於參與同一詐欺集團之多次加重詐欺行為，因部
    分犯行發覺在後或偵查階段之先後不同，肇致起訴後分由不
    同之法官審理，為裨益法院審理範圍明確、便於事實認定，
    即應以數案中「最先繫屬於法院之案件」為準，以「該案件
    」中之「首次」加重詐欺犯行與參與犯罪組織罪論以想像競
    合。縱該首次犯行非屬事實上之首次，亦因參與犯罪組織之
    繼續行為，已為該案中之首次犯行所包攝，該參與犯罪組織
    行為之評價已獲滿足，自不再重複於他次詐欺犯行中再次論
    罪，俾免於過度評價及悖於一事不再理原則(最高法院109年
    度台上字第3945號判決意旨參照)。查本案係於111年1月11
    日繫屬於本院，有本院收文戳在卷可憑(見本院卷一第5頁)
    ，在上開繫屬日以前，被告3人除本案外並無其他因參與本
    案集團之加重詐欺犯行經起訴而已繫屬於其他法院之案件，
    是本案為其等最先繫屬於法院之案件，又在上開繫屬日以後
    ，其等亦無其他因參與本案集團之加重詐欺行為經起訴，而
    受判決併予審究參與犯罪組織罪確定等情，此有臺灣高等法
    院被告前案紀錄表在卷足稽（見本院卷五第229至257頁），
    依上開說明，應以本案中之「首次」加重詐欺犯行與參與犯
    罪組織罪論以想像競合犯，於其他次詐欺犯行中不再重複評
    價論罪。又關於被告所屬本案集團成年成員首次施用詐術即
    著手時點，因本案卷內有證據足證詐欺集團成員著手詐欺之
    時間，多與被害人匯款或轉帳時間密接(見附表二編號1、4
    、9、15、19)，故應可推認附表二被害人匯款或轉帳時間最
    早即編號22部分(匯款或轉帳時間為110年7月21日上午11時1
    6分24秒許)，乃本案集團首次施用詐術者。
　3.查本案集團某成年成員詐騙附表二之被害人將款項匯入或轉
    帳至某一丑○○名下帳戶，旋即逐層轉帳至另一丑○○名下帳戶
    、約定帳戶，以迄本案集團成年成員。上開贓款，既係被告
    3人與其所屬本案集團成年成員為3人以上共同詐欺取財犯行
    而取得之財物，即屬洗錢防制法第3條第1款所定前置特定犯
    罪之不法所得。又該贓款，經過上述逐層轉帳等模式，自形
    式上觀察，與被害人匯款或轉帳之款項，產生金流之斷點，
    實際上已發生隱匿特定犯罪所得去向之效果，當屬洗錢防制
    法第2條第2款「掩飾或隱匿特定犯罪所得之本質、來源、去
    向、所在、所有權、處分權或其他權益者」之洗錢行為。
　4.按刑法第302條第1項之妨害自由罪，包括「私行拘禁」及「
    以其他非法方法剝奪人之行動自由」兩種行為態樣；其中「
    私行拘禁」，係屬例示性、主要性及狹義性之規定，而「以
    其他非法方法剝奪人之行動自由」，則屬於補充性、次要性
    及廣義性之規定；必須行為人之行為不合於主要性規定，始
    能適用次要性規定處斷。故將被害人拘禁於一定處所，而繼
    續較久之時間，即屬「私行拘禁」，無論處「以其他非法方
    法剝奪人之行動自由」罪名之餘地(最高法院101年度台上字
    第6546號判決意旨參照)。再者，刑法第302條第1項及第304
    條第1項之罪，其所保護之法益均為被害人之自由，而私行
    拘禁，仍不外以強暴、脅迫為手段，其罪質本屬相同，惟第
    302條第1項之法定刑，既較第304條第1項為重，則以私行拘
    禁之方法妨害人自由，縱其目的在使人行無義務之事，或妨
    害人行使權利，仍應逕依第302條第1項論罪，並無適用第30
    4條第1項之餘地(最高法院29年上字第3757號判決先例意旨
    參照)。又刑法總則之加重，係概括性之規定，所有罪名均
    一體適用；刑法分則之加重，則係就犯罪類型變更之個別犯
    罪行為予以加重，成為另一獨立之罪名，兒童及少年福利與
    權益保障法第112條第1項前段所定，成年人故意對兒童及少
    年犯罪之加重，係對被害人為兒童及少年之特殊要件予以加
    重處罰，乃就犯罪類型變更之個別犯罪行為予以加重，自屬
    刑法分則加重之性質，應成立另一獨立之罪名。查被害人張
    ○○係101年9月生，其於案發時僅8歲，為未滿12歲之兒童，
    有丑○○及其女之一親等資料查詢結果、張○○個人戶籍資料附
    卷可憑(見本院卷二第201頁證物袋內文件)。被告3人利用在
    場人力及實力之優勢脅迫丑○○祖孫2人，禁止其等離開本案
    房間，而將丑○○祖孫2人拘禁於本案房間內約4日，依前揭說
    明，應認被告3人對丑○○，以及被告張怡萱(於行為時為19歲
    ，尚未滿20歲而成年，無上開加重規定之適用)對丑○○之孫
    子張○○私行拘禁部分，屬刑法第302條第1項之私行拘禁行為
    ，被告呂念祖、宋恩綺對丑○○之孫子張○○私行拘禁部分，則
    屬兒童及少年福利與權益保障法第112條第1項前段、刑法第
    302條第1項之成年人故意對兒童犯私行拘禁罪，至於其中脅
    迫之強制手段，雖合於同法第304條第1項強制罪之構成要件
    ，惟應視為上開私行拘禁之部分行為，不另論罪。
　5.按參與犯罪組織與招募他人加入犯罪組織之行為，應視具體
    個案實際參與、招募之著手情形、行為態樣及主觀故意等，
    有無局部重疊或明顯區隔，分別評價為想像競合關係或應分
    論併罰（最高法院109年度台上字第1952號判決意旨參照）
    。查被告3人就附表二編號22所示之加重詐欺取財犯行，係
    其等於參與本案集團犯罪組織後行為繼續中之首次加重詐欺
    取財犯行，已如前述。被告3人於參與該組織之行為繼續中
    ，本於便利組織運作之同一目的，由被告呂念祖招募被告宋
    恩綺、張怡萱、丙○○，被告宋恩綺招募丙○○加入本案集團，
    被告3人並私行拘禁丑○○祖孫2人，以維護或確保該組織犯罪
    運作之繼續進行，遂行加重詐欺取財犯行。該等犯行之時、
    地，在自然意義上雖非完全一致，惟主觀上均係基於該組織
    之運作目的而為，且時間上相互重疊，彼此亦具重要之關聯
    性，自應就被告3人所犯附表二編號22之首次加重詐欺取財
    犯行，與其等所為參與犯罪組織、招募他人加入犯罪組織(
    此部分僅指被告呂念祖、宋恩綺)、私行拘禁、一般洗錢犯
    行，論以想像競合犯，至於其等嗣後另犯附表二編號1至21
    、23至27所示各次加重詐欺取財犯行，無需再另論以參與犯
    罪組織罪、私行拘禁罪，以免重複評價。
　㈡論罪：
　1.核被告呂念祖、宋恩綺就附表二編號22部分，均係犯組織犯
    罪防制條例第3條第1項後段之參與犯罪組織罪、同條例第4
    條第1項之招募他人加入犯罪組織罪、刑法第302條第1項之
    私行拘禁罪、兒童及少年福利與權益保障法第112條第1項前
    段、刑法第302條第1項之成年人故意對兒童犯私行拘禁罪、
    刑法第339條之4第1項第2款之3人以上共同詐欺取財罪及洗
    錢防制法第14條第1項之一般洗錢罪，被告張怡萱就附表二
    編號22部分，則係犯組織犯罪防制條例第3條第1項後段之參
    與犯罪組織罪、刑法第302條第1項之私行拘禁罪(共2罪)、
    刑法第339條之4第1項第2款之3人以上共同詐欺取財罪及洗
    錢防制法第14條第1項之一般洗錢罪；被告3人就附表二編號
    1至21、23至27部分，均係犯刑法第339條之4第1項第2款之3
    人以上共同詐欺取財罪及洗錢防制法第14條第1項之一般洗
    錢罪。至就附表二編號26該次犯行，其中一部分即被害人未
    ○○於110年7月24日下午5時14分許匯款或轉帳至丑○○名下帳
    戶之款項，雖未再轉帳至其他帳戶，並於110年10月19日遭
    依法扣押。然就被告3人所犯3人以上共同詐欺取財罪部分而
    言，丑○○名下帳戶既在本案集團掌控中，於被害人未○○匯款
    或轉帳至丑○○名下帳戶後，本案集團既得再轉帳或領取，對
    該款項顯有管領能力，自屬既遂（臺灣高等法院暨所屬法院
    97年法律座談會刑事類提案第13號研討結果同此見解）；就
    被告3人所犯之一般洗錢罪而言，被害人未○○其他匯款或轉
    帳至丑○○名下帳戶之其他6筆款項，既均遭逐層轉帳以迄本
    案集團成年成員，即已達於既遂階段，自應論依既遂犯處斷
    。　　　
　2.起訴書雖漏未記載被告呂念祖涉犯招募他人加入犯罪組織罪
    、被告3人涉犯私行拘禁罪，然此等部分事實已記載於起訴
    書犯罪事實欄，復經本院告知上開罪名(見本院卷五第86頁)
    ，足以保障被告3人之防禦權，本院自應予以審理，併此說
    明。　　　　　
　㈢共犯之說明：
　　被告3人就上開加重詐欺取財、一般洗錢之犯行，與彭鏡濂
    、「神來一筆」等本案集團所屬成員間，以及上開人等就前
    揭私行拘禁之犯行，與丙○○、吳泓○、陳○豪間，互有犯意聯
    絡及行為分擔，均應論以共同正犯。至被告呂念祖、宋恩綺
    雖分別招募丙○○加入本案集團犯罪組織，惟卷內並無證據足
    以證明被告2人就此有何犯意聯絡，故不論以共同正犯。
　㈣罪數：
　1.被告呂念祖基於擴大本案集團犯罪組織規模之意思，於密接
    之時間招募宋恩綺、張怡萱、丙○○3人加入該組織，並侵害
    同一社會法益，應認為接續犯之實質一罪，僅論以一罪為已
    足。另被告3人所屬本案集團成年成員以相同犯罪手法，致
    令附表二編號2、3、7、12、13、15至18、21、22、26、27
    所示被害人各於密接時間數次匯款或轉帳，是就詐欺同一被
    害人之各次行為，其獨立性極為薄弱，應認均為接續犯之實
    質一罪，各僅論以一罪為已足。
　2.被告3人所犯上開各罪，應依刑法第55條之規定，就被告呂
    念祖、宋恩綺附表二編號22之犯行部分，從一重之成年人故
    意對兒童犯私行拘禁罪處斷，就張怡萱附表二編號22之犯行
    部分，從一重之3人以上共同詐欺取財罪處斷；另就被告3人
    附表二編號1至21、23至27之犯行部分，均從一重之3人以上
    共同詐欺取財罪處斷。
　3.被告3人上揭各次犯行，犯意各別，行為互殊，應予分論併
    罰。
　㈤犯罪事實之擴張：
　1.起訴意旨雖未論及附表二編號2所示被害人巳○○另遭詐騙新
    臺幣(下同)5萬元、2萬元，編號21所示被害人丑○○(A)另遭
    詐騙100萬元，編號26被害人未○○另遭詐騙10萬元、5萬元、
    5萬元、5萬元、5萬元，以及編號27被害人壬○○另遭詐騙1萬
    元之事實(即附表二「金額」欄中標註為起訴書漏載部分)，
    然此部分與經起訴論罪之上開各編號被害人遭詐騙部分，既
    有接續犯之實質上一罪關係，已如前述，為起訴效力所及，
    本院自應予以審理。　　
　2.起訴書犯罪事實欄雖未敘及被告宋恩綺招募他人加入犯罪組
    織部分，然此部分與起訴論罪部分，有前述想像競合犯之裁
    判上一罪關係，已為起訴效力所及，本院並於審理時告知被
    告宋恩綺此部分所涉罪名(見本院卷五第86頁)，俾其得為充
    分答辯，而無礙於被告宋恩綺防禦權之行使，本院自得併予
    審理，附此說明。
　㈥刑之加重、減輕：
　1.累犯之說明：
　　被告呂念祖前因：①詐欺等案件，經法院判處有期徒刑1年，
    緩刑3年，②詐欺等案件，經法院判處有期徒刑1年2月、1年6
    月，③詐欺案件，經法院判處有期徒刑3月，上開3案經定應
    執行刑為有期徒刑2年3月，於109年1月3日假釋出監，109年
    6月5日假釋縮刑期滿，視為執行完畢，此有上開3案之判決
    及臺灣高等法院被告前案紀錄表附卷可稽(見本院卷五第171
    至200頁、第229至237頁、第250頁)。被告呂念祖於前開執
    行完畢後5年內，故意再犯本案有期徒刑以上之罪，為累犯
    。衡以被告呂念祖上開①、②案件均係犯3人以上共同冒用政
    府機關及公務員名義詐欺取財罪，上開③案件則係犯幫助詐
    欺取財罪，而本案被告呂念祖就附表二編號22所犯為成年人
    故意對兒童犯私行拘禁罪，然此係為確保丑○○名下帳戶為本
    案集團所掌控，以利詐欺取財之遂行，至被告呂念祖就附表
    二編號1至21、23至27所犯均為3人以上共同詐欺取財罪，其
    前、後犯罪均涉詐欺取財，且手法轉變為私行拘禁人頭帳戶
    提供人等，其行為態樣較之前更為嚴重並加劇。況被告呂念
    祖甫於109年6月5日縮刑期滿，甫經1年餘，又於110年7月間
    再犯本案各罪，足認被告呂念祖具有特別惡性，且對刑罰反
    應力薄弱，故本院綜合上開情節判斷後，認其就上開所犯各
    罪，均應依法加重其刑。
　2.兒童及少年福利與權益保障法第112條第1項前段加重其刑之
    規定：
　⑴查丙○○係92年8月生、吳泓○係93年4月生、陳○豪係92年9月生
    ，其等於案發時均僅17歲，皆為12歲以上未滿18歲之少年，
    有其等個人戶籍資料在卷可稽（見他卷第303頁、偵29860卷
    第489至491頁）。被告宋恩綺對於丙○○於案發時可能未滿18
    歲乙節，業據被告宋恩綺於本院審理時供承在卷(見本院卷
    五第153頁)，故被告宋恩綺與丙○○共同犯上開私行拘禁罪，
    自應依兒童及少年福利與權益保障法第112條第1項前段之規
    定，加重其刑。至於本案並無證據足以證明被告呂念祖知悉
    丙○○、吳泓○、陳○豪行為時為少年，是被告呂念祖雖與其等
    共同犯上開私行拘禁罪，然不因此依兒童及少年福利與權益
    保障法第112條第1項前段之規定加重其刑。
　⑵本案並無證據足以證明丙○○、吳泓○、陳○豪、張○愷共同涉犯
    本案加重詐欺及洗錢犯行，已如前述，故起訴意旨就此部分
    認為被告呂念祖與丙○○、吳泓○、陳○豪、張○愷，被告宋恩
    綺與丙○○共同實施本案犯行，應依兒童及少年福利與權益保
    障法第112條第1項前段規定加重其刑等語，實有誤會，併予
    說明。
　3.被告3人所犯參與犯罪組織、招募他人加入犯罪組織(此部分
    僅指被告呂念祖、宋恩綺)、一般洗錢罪部分：
　⑴想像競合犯之處斷刑，本質上係「刑之合併」。其所謂從一
    重處斷，乃將想像競合犯組成之評價上數罪，合併為科刑一
    罪，其所對應之刑罰，亦合併其評價上數罪之數法定刑，而
    為一個處斷刑。易言之，想像競合犯侵害數法益者皆成立犯
    罪，論罪時必須輕、重罪併舉論述，同時宣告所犯各罪名，
    包括各罪有無加重、減免其刑之情形，亦應說明論列，量刑
    時併衡酌輕罪部分量刑事由，評價始為充足，然後依刑法第
    55條前段規定「從一重處斷」，非謂對於其餘各罪可置而不
    論。因此，法院決定處斷刑時，雖以其中最重罪名之法定刑
    ，做為裁量之準據，惟於裁量其輕重時，仍應將輕罪合併評
    價在內（最高法院108年度台上字第4405、4408號判決意旨
    參照）。查被告3人所犯組織犯罪防制條例第3條第1項後段
    參與犯罪組織罪、同條例第4條第1項招募他人加入犯罪組織
    罪(此部分僅指被告呂念祖、宋恩綺)、洗錢防制法第14條第
    1項之一般洗錢罪雖為本案想像競合犯中之輕罪，該等罪名
    所涉相關加重、減輕其刑之規定，仍應列予說明，並於量刑
    時在從一重處斷罪名之法定刑度內合併評價。
　⑵組織犯罪防制條例第4條第2項加重其刑之規定：
    按組織犯罪防制條例第4條第1項、第2項規定：「招募他人
    加入犯罪組織者，處6月以上5年以下有期徒刑，得併科新臺
    幣1千萬元以下罰金。成年人招募未滿18歲之人加入犯罪組
    織者，依前項規定加重其刑至2分之1。」其立法理由為：「
    刑法理論關於教唆、幫助犯罪之對象須為特定人，然犯罪組
    織招募對象不限於特定人，甚或利用網際網路等方式，吸收
    不特定人加入犯罪組織之情形，爰為防範犯罪組織坐大，無
    論是否為犯罪組織之成員，如有招募使人加入犯罪組織之行
    為，即有處罰之必要，爰增訂第1項，以遏止招募行為。再
    者，有招募他人加入犯罪組織之行為即應處罰，不以他人實
    際上加入犯罪組織為必要。」是組織犯罪防制條例第4條第2
    項成年人招募未滿18歲之人加入犯罪組織者，其犯罪類型實
    與兒童及少年福利與權益保障法第112條第1項前段之「成年
    人教唆少年犯罪以及成年人與少年共同犯罪」類型相仿，應
    認屬總則加重之性質。查被告宋恩綺招募少年丙○○加入本案
    集團犯罪組織，合於組織犯罪防制條例第4條第2項加重要件
    ，應於就其附表二編號22之犯行部分量刑時，在成年人故意
    對兒童犯私行拘禁罪之法定刑度內合併評價。
　⑶組織犯罪防制條例第8條、洗錢防制法第16條第2項之減輕其
    刑規定：
　　按組織犯罪防制條例第8條第1項規定：「犯第3條之罪自首
    ，並自動解散或脫離其所屬之犯罪組織者，減輕或免除其刑
    ；因其提供資料，而查獲該犯罪組織者，亦同；偵查及審判
    中均自白者，減輕其刑」、第2項規定：「犯第4條、第6條
    之罪自首，並因其提供資料，而查獲各該條之犯罪組織者，
    減輕或免除其刑；偵查及審判中均自白者，減輕其刑。」又
    按洗錢防制法第16條第2項規定犯同法第14條之罪，在偵查
    或審判中自白者，減輕其刑。查被告呂念祖於偵查及本院審
    理時，就事實欄所載參與犯罪組織、招募宋恩綺、張怡萱參
    與犯罪組織及一般洗錢行為之事實，均自白不諱(見偵27700
    卷第437、466、530頁，本院卷五第153頁)；被告宋恩綺於
    偵查及本院審理時，就事實欄所載參與犯罪組織、招募丙○○
    加入犯罪組織之事實，以及於本院審理時，就一般洗錢行為
    之事實，皆供認在卷(見偵27700卷第388頁，本院卷第五第1
    53頁)；被告張怡萱於偵查及本院審理時，就事實欄所載參
    與犯罪組織之事實，以及於本院審理時，就一般洗錢行為之
    事實，亦供承在卷(見偵29860卷第253至254頁，本院卷第五
    第153頁)，合於上開組織犯罪防制條例、洗錢防制法規定之
    減輕要件。是以，被告3人上開組織犯罪防制條例、洗錢防
    制法減輕事由，仍應依法減輕其刑。
　4.按刑法第59條之酌量減輕其刑，必須犯罪另有特殊之原因與
    環境等，在客觀上足以引起一般同情，認為即予宣告法定低
    度刑期猶嫌過重者，始有其適用(最高法院45年台上字第116
    5號號判決先例意旨參照)。查被告宋恩綺於本院第1次準備
    程序時雖曾坦承私行拘禁丑○○祖孫2人之犯行不諱，然其於
    第2次準備程序即改口否認，難認有悔改之意，且本案被害
    人眾多，造成個人財產及社會危害並非輕微，而其僅與部分
    被害人成立調解及賠償該等被害人之部分損害，此外，其亦
    非出於特殊原因、環境始犯下本案，故難認其犯罪情狀在客
    觀上有何足以引起一般人同情而顯堪憫恕之情，自無再依刑
    法第59條規定酌減其刑之餘地，被告宋恩綺之辯護人請求依
    該條規定就全案減輕其刑，並不足採。
  ㈦爰以行為人之責任為基礎，審酌被告3人不思循合法正當途徑
    取得財物，卻貪圖以不法方式獲取報酬，而參與、招募他人
    加入本案集團犯罪組織(招募部分僅被告呂念祖、宋恩綺為
    之)，共同為私行拘禁、加重詐欺取財、洗錢等犯行，損害
    丑○○祖孫2人及附表二所示被害人之權益，且已嚴重危害社
    會安全，所為實屬不該。兼衡被告呂念祖、張怡萱坦承全部
    犯行、被告宋恩綺則坦承部分犯行，及被告宋恩綺與附表二
    編號5、6、20之被害人己○○、黃雉茹、卯○○依序以4,000元
    、9,000元、7,500元成立調解，且已如數賠償，有調解筆錄
    在卷可稽（見本院卷三第493至494頁、第497至498頁，卷五
    第75頁），並前開應於量刑時合併評價之加重、減輕其刑事
    由，復參酌被告3人之犯罪動機、參與程度、智識程度、生
    活狀況(見本院卷五第153至154頁)及被告宋恩綺、張怡萱之
    素行等一切情狀，分別量處如主文第一至三項所示之刑。並
    就被告3人所犯數罪反映出之人格特性、刑罰及定應執行刑
    之規範目的、所犯各罪間之關連性及所侵害之法益與整體非
    難評價等面向，定其等應執行之刑如主文第一至三項所示。
　㈧強制工作：
　　按犯第1項之罪者，應於刑之執行前，令入勞動場所，強制
    工作，其期間為3年，組織犯罪防制條例第3條第3項固定有
    明文。然該規定就受處分人之人身自由所為限制，違反憲法
    比例原則及憲法明顯區隔原則之要求，與憲法第8條保障人
    身自由之意旨不符，應自本解釋公布之日(即110年12月10日
    )起失其效力，業經司法院釋字第812號解釋在案。從而，本
    案即無須審究對被告3人應否宣告強制工作。
　㈨被告宋恩綺不予宣告緩刑之說明：
　　按刑法第74條所謂「受2年以下有期徒刑之宣告」，被告於
    本案如係犯單純一罪、實質上或裁判上一罪者，固係指所宣
    告或處斷上一罪之宣告刑而言，然本案如係數罪併罰，則係
    指依各罪宣告刑所定之執行刑；換言之，被告於本案犯數罪
    併罰之案件，除各罪之宣告刑均未逾越有期徒刑2年以外，
    必須數罪併罰所定之執行刑亦未超過2年，始得宣告緩刑(最
    高法院111年度台上字第1799號判決意旨參照)。查被告宋恩
    綺因本案所處之刑經定應執行刑，已逾有期徒刑2年，即與
    刑法第74條第1項所定緩刑之要件未合，尚無從宣告緩刑。
    是被告宋恩綺之辯護人請求宣告附條件緩刑等語，即有誤會
    。
三、沒收：
  ㈠供犯罪所用之物部分：
　  扣案如附表四編號一所示行動電話1支，為被告呂念祖所有
    ，扣案如附表四編號二、三所示行動電話共2支，則為被告
    宋恩綺所有，均係各供其等於案發時與本案共犯聯繫之用，
    分據被告呂念祖、宋恩綺於本院審理時供承在卷（見本院卷
    五第151頁），足認皆係供本案犯罪所用之物，爰依刑法第3
    8條第2項前段規定宣告沒收。
　㈡犯罪所得部分：
　1.被告宋恩綺因前揭犯罪取得報酬1,500元，業據其於偵訊時
    供承在卷(見偵27700卷第388頁)，核屬其犯罪所得。然被告
    宋恩綺已依前揭調解筆錄依序給付附表二編號5、6、20之被
    害人己○○、黃雉茹、卯○○4,000元、9,000元、7,500元，共
    計2萬500元，業如前述，可認該犯罪所得已實際合法發還返
    還被害人，自不予宣告沒收或追徵。
　2.被告張怡萱因上開犯罪取得報酬1,500元，業據其於偵訊時
    供述在卷(見偵29860卷第254至255頁)，至被告呂念祖雖未
    供承因前開犯罪取得之報酬，然其在本案集團負責招攬看管
    人頭帳戶提供人行動自由之人，並於本案安排被告宋恩綺、
    張怡萱、丙○○拘禁丑○○祖孫2人，相較於被告宋恩綺、張怡
    萱，乃居本案集團中更為上層之地位，故其取得之犯罪報酬
    ，衡情應不低於被告宋恩綺、張怡萱取得之1,500元，而可
    認被告呂念祖亦因上開犯罪取得報酬1,500元。被告呂念祖
    、張怡萱之上開犯罪所得雖未扣案，仍應依刑法第38條之1
    第1項前段、第3項規定宣告沒收，併諭知於全部或一部不能
    沒收或不宜執行沒收時，追徵其價額。
　㈢不予宣告沒收部分：
　  其餘扣案之物(即偵27700卷第299至300頁之扣押物品目錄表
    編號1至11、13至16所示之物)，與本案並無直接關聯，均不
    予宣告沒收。　
四、不另為無罪諭知部分：
　㈠公訴意旨略以：被告呂念祖招攬吳泓○、陳○豪及張○愷加入本
    案集團擔任看管人頭帳戶提供人之工作等語。
　㈡經查，此除據被告呂念祖於本院審理時堅詞否認外，證人吳
    泓○於偵訊時已證稱其係由「唐伯虎」所招募等語(見偵2986
    0卷第525至526頁)，證人陳○豪則於偵訊時證稱其係由朋友
    高景泰所介紹等語(見偵29860卷第507至508頁)，又本案並
    無證據證明被告呂念祖招攬張○愷，故尚難認被告呂念祖招
    攬吳泓○、陳○豪、張○愷加入本案集團。從而，被告呂念祖
    此部分被訴招募他人加入犯罪組織之犯行，尚屬不能證明，
    本應為無罪之諭知，惟上開部分倘成立犯罪，與前揭認定被
    告呂念祖招募宋恩綺、張怡萱、丙○○加入犯罪組織部分，有
    接續犯之實質一罪關係，爰就此部分不另為無罪之諭知。
據上論斷，應依刑事訴訟法第299條第1項前段，判決如主文。
本案經檢察官李巧菱提起公訴，檢察官高光萱到庭執行職務。
中　　華　　民　　國　　111 　年　　7 　　月　　29　　日
　　　　　　　　　刑事第七庭  審判長法　官　廖建傑
　　　　　　　　　                  法  官  吳旻靜
　　　　　　　　　                  法  官  蘇宏杰
(得上訴)
附錄本案論罪科刑法條：
中華民國刑法第302條
私行拘禁或以其他非法方法，剝奪人之行動自由者，處5年以下
有期徒刑、拘役或9,000元以下罰金。
因而致人於死者，處無期徒刑或7年以上有期徒刑；致重傷者，
處3年以上10年以下有期徒刑。
第1項之未遂犯罰之。
中華民國刑法第339條之4
犯第339條詐欺罪而有下列情形之一者，處1年以上7年以下有期
徒刑，得併科100萬元以下罰金：
一、冒用政府機關或公務員名義犯之。
二、三人以上共同犯之。
三、以廣播電視、電子通訊、網際網路或其他媒體等傳播工具，
    對公眾散布而犯之。
前項之未遂犯罰之。
組織犯罪防制條例第3條
發起、主持、操縱或指揮犯罪組織者，處3年以上10年以下有期
徒刑，得併科新臺幣1億元以下罰金；參與者，處6月以上5年以
下有期徒刑，得併科新臺幣1,000萬元以下罰金。但參與情節輕
微者，得減輕或免除其刑。
具公務員或經選舉產生之公職人員之身分，犯前項之罪者，加重
其刑至二分之一。
犯第1項之罪者，應於刑之執行前，令入勞動場所，強制工作，
其期間為3年。
前項之強制工作，準用刑法第90條第2項但書、第3項及第98條第
2項、第3項規定。
以言語、舉動、文字或其他方法，明示或暗示其為犯罪組織之成
員，或與犯罪組織或其成員有關聯，而要求他人為下列行為之一
者，處3年以下有期徒刑，得併科新臺幣300萬元以下罰金：
一、出售財產、商業組織之出資或股份或放棄經營權。
二、配合辦理都市更新重建之處理程序。
三、購買商品或支付勞務報酬。
四、履行債務或接受債務協商之內容。
前項犯罪組織，不以現存者為必要。
以第5項之行為，使人行無義務之事或妨害其行使權利者，亦同
。
第5項、第7項之未遂犯罰之。
組織犯罪防制條例第4條
招募他人加入犯罪組織者，處6月以上5年以下有期徒刑，得併科
新臺幣1,000萬元以下罰金。
成年人招募未滿18歲之人加入犯罪組織者，依前項規定加重其刑
至二分之一。
以強暴、脅迫或其他非法之方法，使他人加入犯罪組織或妨害其
成員脫離者，處1年以上7年以下有期徒刑，得併科新臺幣2,000
萬元以下罰金。
前項之未遂犯罰之。
洗錢防制法第14條
有第2條各款所列洗錢行為者，處7年以下有期徒刑，併科新臺幣
500萬元以下罰金。
前項之未遂犯罰之。
前二項情形，不得科以超過其特定犯罪所定最重本刑之刑。
附表一：
編號 丑○○名下帳戶 約定轉入帳戶 相關證據卷頁 1 永豐商業銀行股份有限公司(下稱永豐銀行)帳號 000-00000000000000號帳戶(下稱丑○○永豐銀行帳戶) 1.余家菡名下國泰世華商業銀行股份有限公司(下稱國泰世華銀行)帳號000-000000000000號帳戶(下稱余家菡國泰世華銀行帳戶) 2.林原杉名下國泰世華銀行帳號000-000000000000號(起訴書誤繕為「000-000000000000號」，應予更正)帳戶(下稱林原杉國泰世華銀行帳戶) 3.郭志旭名下第一銀行帳號000-000000000000號帳戶 4.郭志旭名下華南銀行帳號000-000000000000號帳戶 5.郭志旭名下渣打國際商業銀行股份有限公司(下稱渣打銀行)帳號000-0000000000000號帳戶(下稱郭志旭渣打銀行帳戶) 6.王義儒名下兆豐國際商業銀行股份有限公司(下稱兆豐銀行)帳號000-000000000000號帳戶(下稱王義儒兆豐銀行帳戶) 7.王義儒名下元大商業銀行股份有限公司(下稱元大銀行)帳號000-00000000000000號帳戶 8.王義儒名下中國信託銀行帳號000-000000000000號帳戶(下稱王義儒中國信託銀行帳戶) 9.蕭孟哲名下國泰世華銀行帳號000-000000000000號帳戶(下稱蕭孟哲國泰世華銀行帳戶) 10.陳彥渝名下國泰世華銀行帳號000-000000000000號帳戶 1.丑○○於警詢及偵訊時之供證(見他卷第44至45頁、第462至463頁)。 2.永豐銀行申請書(見本院卷四第27至33頁)、台北富邦銀行帳號維護交易資料(見本院卷二第327頁)、中國信託銀行轉出入帳號資料(見本院卷四第67頁)。 2 台北富邦商業銀行股份有限公司(下稱台北富邦銀行)帳號 000-000000000000號帳戶(下稱丑○○台北富邦銀行帳戶)   3 中國信託商業銀行股份有限公司(下稱中國信託銀行)帳號 000-000000000000號帳戶(下稱 丑○○中國信託銀行帳戶)   4 華南商業銀行股份有限公司(下稱華南銀行)帳號 000-000000000000號帳戶(下稱張庭瑜華南銀行帳戶) 1.余金和名下國泰世華銀行帳號000-000000000000號帳戶(下稱余金和國泰世華銀行帳戶) 2.余蘇美玉名下國泰世華銀行帳號000-000000000000號帳戶(下稱余蘇美玉國泰世華銀行帳戶) 3.鄭淑娟名下國泰世華銀行帳號000-000000000000號帳戶(下稱鄭淑娟國泰世華銀行帳戶) 4.雷士霆名下國泰世華銀行帳號000-000000000000號帳戶(下稱雷士霆國泰世華銀行帳戶) 5.余家菡國泰世華銀行帳戶 6.王禹然名下國泰世華銀行帳號000-000000000000號帳戶(下稱王禹然國泰世華銀行帳戶) 7.雷士霆名下中國信託銀行帳號000-000000000000號帳戶(下稱雷士霆中國信託銀行6383帳戶) 8.余家菡名下中國信託銀行帳號000-000000000000號帳戶(下稱余家菡中國信託銀行帳戶) 9.王禹然名下中國信託銀行帳號000-000000000000號帳戶(下稱王禹然中國信託銀行帳戶) 10.鄭淑娟名下中國信託銀行帳號000-000000000000號帳戶(下稱鄭淑娟中國信託銀行帳戶) 1.丑○○於警詢及偵訊時之供證(見他卷第44至45頁、第462至463頁)。 2.華南銀行申請書(見本院卷四第273至289頁)。 5 第一商業銀行股份有限公司(下稱第一銀行) 000-00000000000號帳戶(下稱丑○○第一銀行帳戶)   1.林原杉國泰世華銀行帳戶 2.林原杉名下中國信託銀行帳號000-000000000000號帳戶(下稱林原杉中國信託銀行帳戶) 3.鄒心瑜名下中國信託銀行帳號000-000000000000號帳戶(下稱鄒心瑜中國信託銀行帳戶) 4.邱繼皓名下中國信託銀行帳號000-000000000000號帳戶 5.雷士霆中國信託銀行6383帳戶 6.雷士霆名下中國信託銀行帳號000-000000000000號帳戶 7.雷士霆國泰世華銀行帳戶 8.王禹然國泰世華銀行帳戶 9.王禹然中國信託銀行帳戶 1.丑○○於警詢及偵訊時之供證(見他卷第44至46頁、第462至463頁)。 2.第一銀行申請書(見本院卷四第475至477頁)。 
附表二：
起訴書附表編號 被害人 詐騙時間及方式 匯款或轉帳時間 金額 詐騙帳戶 轉帳時間、金額及帳戶 相關證據卷頁 1 甲○○ 於110年7月23日下午4時38分許，以LINE通訊軟體，佯稱可投資賺取利率差 110年7月24日下午4時40分3秒許 4萬4,500元 丑○○台北富邦銀行帳戶 於110年7月24日下午4時40分42秒許，將4萬4,500元轉帳至蕭孟哲國泰世華銀行帳戶 1.證人甲○○於警詢時之證述(見他卷第33至35頁) 2.網路銀行交易截圖、甲○○與本案集團某成年成員間之對話紀錄截圖、「澳門金沙娛樂」之網頁截圖(見本院卷二第9至11頁) 3.丑○○台北富邦銀行帳戶基本資料表及對帳單細項(見他卷第83至91頁) 2 巳○○ 於110年7月24日下午1時許，以LINE通訊軟體，佯稱需支付保證金，才能領取博弈網站之獲利金額 110年7月24日下午4時33分10秒許 5萬元(起訴書漏載，業經檢察官補充) 丑○○台北富邦銀行帳戶 於110年7月24日下午4時33分57秒許，將5萬元轉帳至王義儒兆豐銀行帳戶 1.證人巳○○於警詢時之證述(見他卷第23至24頁) 2.巳○○與本案集團某成年成員間之對話紀錄截圖、轉帳紀錄截圖(見本院卷二第16至20頁) 3.丑○○台北富邦銀行帳戶基本資料表及對帳單細項(見他卷第83至91頁)    110年7月24日下午4時34分9秒許 5萬2,379元 丑○○台北富邦銀行帳戶 於110年7月24日下午4時35分許，將其中7萬2,000元轉帳至王義儒兆豐銀行帳戶，又於110年7月24日下午4時40分許，將其餘379元轉帳至蕭孟哲國泰世華銀行帳戶     110年7月24日下午4時34分24秒許 2萬元(起訴書漏載，業經檢察官補充) 丑○○台北富邦銀行帳戶   3 陳佳聆 於110年7月21日某時許，以LINE通訊軟體，佯稱需先繳稅，或繼續匯款以避免投資帳戶被凍結，才能領出投資之儲值金額 110年7月21日中午12時26分34秒許 10萬元 丑○○台北富邦銀行帳戶 於110年7月21日中午12時26分41秒許，將10萬元轉帳至丑○○第一銀行帳戶後，再由該帳戶分批轉帳至雷士霆中國信託銀行6383帳戶、林原杉中國信託銀行帳戶 1.證人陳佳聆於警詢時之證述(見他卷第163至165頁) 2.匯出匯款憑證(見本院卷三第267頁) 3.丑○○台北富邦銀行帳戶基本資料表及對帳單細項(見他卷第83至91頁) 4.丑○○第一銀行帳戶交易明細(見本院卷四第199至199-1頁) 5.丑○○永豐銀行帳戶交易明細(見偵37216卷第495至506頁) 6.丑○○華南銀行帳戶交易明細(見偵37216卷第489至493頁)    110年7月23日中午12時14分許 15萬5,700元 丑○○永豐銀行帳戶 於110年7月23日中午12時16分許，將其中15萬5,000元轉帳至丑○○華南銀行帳戶(嗣再由該帳戶轉帳至余金和國泰世華銀行帳戶)，其餘700元亦旋即轉帳至其他帳戶  4 林郁偉 於110年7月23日下午2時16分許，以LINE通訊軟體，佯稱為嘗試更高階之投資方法，需再增加投資金額 110年7月23日下午3時2分許 38萬元 丑○○台北富邦銀行帳戶 於110年7月23日下午3時4分許，將38萬元轉帳至丑○○第一銀行帳戶後，再由該帳戶轉帳至雷士霆中國信託銀行6383帳戶 1.證人林郁偉於警詢時之證述(見他卷第167至171頁) 2.匯款委託書、林郁偉與本案集團某成年成員間之對話紀錄截圖、交易明細截圖(見本院卷三第323頁、第325至354頁) 3.丑○○台北富邦銀行帳戶基本資料表及對帳單細項(見他卷第83至91頁) 4.丑○○第一銀行帳戶交易明細(見本院卷四第199至199-1頁) 5 酉○○ 於110年7月23日某時許，以LINE通訊軟體，佯稱可儲值投資乙太幣 110年7月23日晚間11時20分許 2萬8,500元 丑○○台北富邦銀行帳戶 於110年7月23日晚間11時29分許至同年月24日上午10時37分許，將2萬8,500元分批轉帳至郭志旭渣打銀行帳戶、蕭孟哲國泰世華銀行帳戶、余家菡國泰世華銀行帳戶、林原杉國泰世華銀行帳戶 1.證人酉○○於警詢時之證述(見他卷第173至175頁) 2.交易明細截圖(見本院卷三第113頁) 3.丑○○台北富邦銀行帳戶基本資料表及對帳單細項(見他卷第83至91頁) 6 己○○ 於110年7月24日某時許，以LINE通訊軟體，佯稱可投資賺錢 110年7月24日下午3時49分許 1萬4,024元 丑○○台北富邦銀行帳戶 於110年7月24日下午3時50分許，將其中1萬4,000元轉帳至蕭孟哲國泰世華銀行帳戶，其餘24元亦旋即轉帳至其他帳戶 1.證人己○○於警詢時之證述(見他卷第177至178頁) 2.己○○與本案集團某成年成員間之對話紀錄截圖、「GKFX」出入紀錄、交易明細查詢、臺灣土地銀行股份有限公司之客戶存款往來一覽表及交易明細表(見本院卷二第23至56頁、第59至60頁) 3.丑○○台北富邦銀行帳戶基本資料表及對帳單細項(見他卷第83至91頁) 7 午○○ 於110年7月22日某時許，以LINE通訊軟體，佯稱可匯款轉換美元以操作投資 110年7月22日中午12時7分許 5萬元(起訴書誤載為5,000元，應予更正) 丑○○台北富邦銀行帳戶 於110年7月22日中午12時12分許，將10萬元轉帳至蕭孟哲國泰世華銀行帳戶  1.證人午○○於警詢時之證述(見他卷第179至183頁) 2.轉帳交易明細截圖、午○○與本案集團某成年成員間之對話紀錄截圖(見本院卷三第136頁、第149至152頁) 3.丑○○台北富邦銀行帳戶基本資料表及對帳單細項(見他卷第83至91頁)    110年7月22日中午12時8分許 5萬元(起訴書誤載為5,000元，應予更正) 丑○○台北富邦銀行帳戶   8 林鳳嬌 於110年7月22日某時許，以LINE通訊軟體，佯稱可投資外匯 110年7月22日下午1時36分許 145萬元 丑○○台北富邦銀行帳戶 於110年7月22日下午1時45至48分許，將145萬元分批轉帳至余家菡國泰世華銀行帳戶、王義儒中國信託銀行帳戶、王義儒兆豐銀行帳戶 1.證人林鳳嬌於警詢時之證述(見他卷第189至192頁) 2.丑○○台北富邦銀行帳戶基本資料表及對帳單細項(見他卷第83至91頁) 9 李秋燕 於110年7月23日晚間10時26分許，以LINE通訊軟體，佯稱可投資賺錢 110年7月23日晚間10時31分許 3萬元(起訴書誤載為3,000元，應予更正) 丑○○台北富邦銀行帳戶 於110年7月23日晚間10時34分許，將3萬元轉帳至郭志旭渣打銀行帳戶 1.證人李秋燕於警詢時之證述(見他卷第193至198頁) 2.李秋燕與本案集團某成年成員間之對話紀錄截圖、存款交易明細(見本院卷二第61、63頁) 3.丑○○台北富邦銀行帳戶基本資料表及對帳單細項(見他卷第83至91頁) 10 戊○○ 於110年7月24日某時許，以LINE通訊軟體，佯稱可代操投資 110年7月24日下午4時17分許 2萬5,000元(起訴書誤載為2,500元，應予更正) 丑○○台北富邦銀行帳戶 於110年7月24日下午4時19分許，將2萬5,000元轉帳至蕭孟哲國泰世華銀行帳戶 1.證人戊○○於警詢時之證述(見他卷第199至200頁) 2.戊○○與本案集團某成年成員間之對話紀錄截圖、交易明細截圖(見本院卷三第285至287頁) 3.丑○○台北富邦銀行帳戶基本資料表及對帳單細項(見他卷第83至91頁) 11 辰○○ 於110年7月22日某時許，以LINE通訊軟體，佯稱可投資虛擬貨幣 110年7月22日上午10時48分許 133萬元 丑○○台北富邦銀行帳戶 於110年7月22日上午10時50至53分許，將133萬元分批轉帳至丑○○華南銀行帳戶(嗣再由該帳戶分批轉帳至鄭淑娟中國信託銀行帳戶、余蘇美玉國泰世華銀行帳戶、余金和國泰世華銀行帳戶)、蕭孟哲國泰世華銀行帳戶 1.證人辰○○於警詢時之證述(見他卷第201至202頁) 2.辰○○與本案集團某成年成員間之對話紀錄截圖、匯款申請書(見本院卷三第35至61頁、第63至65頁、第72至73頁、第79頁) 3.丑○○台北富邦銀行帳戶基本資料表及對帳單細項(見他卷第83至91頁) 4.丑○○華南銀行帳戶交易明細(見本院卷四第211至213頁) 12 鄭鈴宣 於110年7月21日某時許，以LINE通訊軟體，佯稱可投資虛擬貨幣 110年7月21日下午1時57分10秒許 20萬元 丑○○永豐銀行帳戶 於110年7月21日下午1時57分50秒許，將20萬元轉帳至丑○○華南銀行帳戶後，再由該帳戶分批轉帳至鄭淑娟中國信託銀行帳戶、余蘇美玉國泰世華銀行帳戶 1.證人鄭鈴宣於警詢時之證述(見他卷第37至41頁) 2.匯出匯款憑證、鄭鈴宣與本案集團某成年成員間之對話紀錄截圖(見本院卷三第304頁、第307至310頁、第313至314頁) 3.丑○○永豐銀行帳戶交易明細(見偵37216卷第495至506頁) 4.丑○○華南銀行帳戶交易明細(見偵37216卷第489至493頁)    110年7月23日中午12時22分許(起訴書誤載為110年7月22日，應予更正) 20萬元 丑○○永豐銀行帳戶 於110年7月23日中午12時24至25分許，將20萬元分批轉帳至蕭孟哲國泰世華銀行帳戶、丑○○華南銀行帳戶(嗣再由該帳戶轉帳至余金和國泰世華銀行帳戶)  13 林哖樺 於110年7月21日某時許，以LINE通訊軟體，佯稱可投資區塊鏈 110年7月21日下午4時20分許 5萬元 丑○○永豐銀行帳戶 於110年7月21日下午4時26分許，將10萬元轉帳至丑○○華南銀行帳戶後，再由該帳戶轉帳至鄭淑娟國泰世華銀行帳戶 1.證人林哖樺於警詢時之證述(見他卷第29至31頁) 2.交易明細查詢、林哖樺與本案集團某成年成員間之對話紀錄截圖(見本院卷二第67頁至77頁) 3.丑○○永豐銀行帳戶交易明細(見偵37216卷第495至506頁) 4.丑○○華南銀行帳戶交易明細(見本院卷四第211至213頁) 5.丑○○第一銀行帳戶交易明細(見本院卷四第199至199-1頁)    110年7月21日下午4時21分許 5萬元 丑○○永豐銀行帳戶      110年7月21日下午5時43分許 5萬元 丑○○永豐銀行帳戶 於110年7月21日下午5時44、47分許，各將5萬元轉帳至丑○○華南銀行帳戶後，再將10萬元由該帳戶轉帳至鄭淑娟國泰世華銀行帳戶     110年7月21日下午5時45分許 5萬元 丑○○永豐銀行帳戶      110年7月22日下午1時38分許 5萬元 丑○○永豐銀行帳戶 於110年7月22日下午1時41分許，將10萬元轉帳至丑○○第一銀行帳戶後，再由該帳戶轉帳至王禹然國泰世華銀行帳戶     110年7月22日下午1時40分許 5萬元 丑○○永豐銀行帳戶   14 林庭慧 於110年7月22日某時許，以LINE通訊軟體，佯稱可投資  110年7月22日上午11時7分許 150萬元 丑○○永豐銀行帳戶 於110年7月22日上午11時8至10分許，分批轉帳至丑○○華南銀行帳戶(嗣再由該帳戶分批轉帳至余金和國泰世華銀行帳戶、鄭淑娟國泰世華銀行帳戶、余家菡國泰世華銀行帳戶)、丑○○第一銀行帳戶(嗣再由該帳戶轉帳至雷士霆中國信託銀行6383帳戶) 1.證人林庭慧於警詢時之證述(見他卷第17至22頁) 2.林庭慧與本案集團某成年成員間之對話紀錄截圖、存摺封面及內頁影本(見本院卷三第363至413頁) 3.丑○○永豐銀行帳戶交易明細(見偵37216卷第495至506頁) 4.丑○○華南銀行帳戶交易明細(見偵37216卷第489至493頁) 5.丑○○第一銀行帳戶交易明細(見本院卷四第199至199-1頁) 15 乙○○ 於110年7月21日下午1時3分許、同年月22日中午12時21分許，以LINE通訊軟體，佯稱可認購房屋 110年7月21日下午2時11分許 22萬元 丑○○永豐銀行帳戶 於110年7月21日下午2時14分許，將22萬元轉帳至丑○○華南銀行帳戶後，再由該帳戶轉帳至余蘇美玉國泰世華銀行 1.證人乙○○於警詢時之證述(見他卷第13至15頁) 2.乙○○與本案集團某成年成員間之對話紀錄截圖、房屋買賣合同照片、匯款申請書回條、第一銀行客戶基本資料及交易明細(見本院卷二第81至93頁、第96至99頁) 3.丑○○永豐銀行帳戶交易明細(見偵37216卷第495至506頁) 4.丑○○華南銀行帳戶交易明細(見偵37216卷第489至493頁) 5.丑○○第一銀行帳戶交易明細(見本院卷四第199至199-1頁)    110年7月22日下午1時31分許 25萬元 丑○○永豐銀行帳戶 於110年7月22日下午1時34分許，將25萬元轉帳至丑○○第一銀行帳戶，再由該帳戶分批轉帳至王禹然中國信託銀行帳戶、王禹然國泰世華銀行帳戶  16 阮紅錦 於110年7月21日某時許，以LINE通訊軟體，佯稱可投資虛擬貨幣 110年7月21日下午6時29分許 2萬元 丑○○永豐銀行帳戶 於110年7月21日下午6時35分許，將2萬元轉帳至丑○○華南銀行帳戶後，再由該帳戶轉帳至鄭淑娟國泰世華銀行帳戶 1.證人阮紅錦於警詢時之證述(見他卷第227至233頁) 2.購買紀錄、LINE通訊軟體頁面截圖(見本院卷三第165頁) 3.丑○○永豐銀行帳戶交易明細(見偵37216卷第495至506頁) 4.丑○○華南銀行帳戶交易明細(見本院卷四第211至213頁) 5.丑○○中國信託銀行帳戶交易明細(見本院卷四第47至65頁)    110年7月23日晚間8時12分許 12萬9,900元 丑○○中國信託銀行帳戶 於110年7月23日晚間8時13分許，將12萬9,900元轉入郭志旭渣打銀行帳戶  17 申○○ 於110年7月22日某時許，以LINE通訊軟體，佯稱可投資虛擬貨幣 110年7月22日下午3時12分許 10萬元 丑○○永豐銀行帳戶 於110年7月22日下午3時13分許，將10萬元轉帳至王義儒中國信託銀行帳戶 1.證人申○○於警詢時之證述(見他卷第235至238頁) 2.申○○與本案集團某成年成員間之對話紀錄截圖、匯款申請書(見本院卷二第101至107頁) 3.丑○○永豐銀行帳戶交易明細(見偵37216卷第495至506頁) 4.丑○○第一銀行帳戶交易明細(見本院卷四第199至199-1頁)    110年7月23日下午2時54分許 12萬元 丑○○永豐銀行帳戶 於110年7月23日下午2時56分許，將12萬元轉帳至丑○○第一銀行帳戶後，再由該帳戶轉帳至雷士霆中國信託銀行6383帳戶  18 丁○○ 於110年7月23日某時許，以Instagram通訊軟體，佯稱可投資 110年7月23日下午3時26分許 5萬元 丑○○永豐銀行帳戶 於110年7月23日下午3時27分16秒許，將10萬元轉帳至丑○○第一銀行帳戶後，再由該帳戶轉帳至雷士霆中國信託銀行6383帳戶 1.證人丁○○於警詢時之證述(見他卷第239至240頁) 2.丁○○與本案集團某成年成員間之對話紀錄截圖、交易明細、存摺封面影本(見本院卷二第111至113頁) 3.丑○○永豐銀行帳戶交易明細(見偵37216卷第495至506頁) 4.丑○○第一銀行帳戶交易明細(見本院卷四第199至199-1頁)    110年7月23日下午3時27分0秒許 5萬元(起訴書誤載為10萬元，業經檢察官更正) 丑○○永豐銀行帳戶      110年7月23日下午3時32分許 2萬元 丑○○永豐銀行帳戶 於110年7月23日下午3時42分許，將2萬元轉帳至丑○○第一銀行帳戶後，再由該帳戶轉帳至鄒心瑜中國信託銀行帳戶  19 寅○○ 於110年7月22日上午9時2分許，以LINE通訊軟體，佯稱可投資美元 110年7月22日上午9時52分許 60萬元 丑○○永豐銀行帳戶 於110年7月22日上午9時57分許，將60萬元分批轉帳至丑○○華南銀行帳戶後，再由該帳戶分批轉帳余家菡中國信託銀行帳戶、鄭淑娟中國信託銀行帳戶 1.證人寅○○於警詢時之證述(見他卷第241至243頁) 2.寅○○與本案集團某成年成員間之對話紀錄截圖(見本院卷三第95至99頁) 3.丑○○永豐銀行帳戶交易明細(見偵37216卷第495至506頁) 4.丑○○華南銀行帳戶交易明細(見本院卷四第211至213頁) 20 張聯慈 於110年7月23日某時許，以LINE通訊軟體，佯稱可投資  110年7月23日下午2時33分許 2萬5,000元 丑○○永豐銀行帳戶 於110年7月23日下午2時34、43分許，將2萬5,000元分批轉帳至蕭孟哲國泰世華銀行帳戶、丑○○第一銀行帳戶(嗣再由該帳戶轉帳至雷士霆中國信託銀行6383帳戶) 1.證人張聯慈於警詢時之證述(見他卷第245至248頁) 2.丑○○永豐銀行帳戶交易明細(見偵37216卷第495至506頁) 3.丑○○第一銀行帳戶交易明細(見本院卷四第199至199-1頁) 21 丑○○(A) 於110年7月22日某時許，以WhatsApp通訊軟體，佯稱可投資比特幣 110年7月22日上午11時17分31秒許 200萬元(起訴書誤載為2萬元，應予更正) 丑○○中國信託銀行帳戶 於110年7月22日上午11時17分50秒許，將其中180萬元轉帳至丑○○第一銀行帳戶，再由該帳戶轉帳至雷士霆中國信託銀行6383帳戶、王禹然中國信託銀行帳戶，其餘20萬元亦旋即轉帳至其他帳戶 1.證人丑○○(A)於警詢時之證述(見他卷第251至262頁) 2.丑○○(A)之匯出匯款憑證聲請書(見本院卷三第184頁) 3.丑○○中國信託銀行帳戶交易明細(見本院卷四第47至65頁) 4.丑○○第一銀行帳戶交易明細(見本院卷四第199至199-1頁)    110年7月22日下午1時46分許 100萬元(起訴書漏載，業經檢察官補充) 丑○○中國信託銀行帳戶 於110年7月22日下午1時47分許，將100萬元分批轉帳至王義儒兆豐銀行帳戶  22 顏君玲 於110年7月21日某時許，以LINE通訊軟體，佯稱可投資虛擬貨幣  110年7月21日上午11時16分24秒許 200萬元 丑○○中國信託銀行帳戶 於110年7月21日上午11時16分57秒許，將其中199萬元轉帳至丑○○第一銀行帳戶後(嗣再由該帳戶轉帳至雷士霆中國信託銀行6383帳戶)，其餘1萬元亦旋即轉帳至其他帳戶 1.證人顏君玲於警詢時之證述(見他卷第263至266頁) 2.顏君玲與本案集團某成年成員間之對話紀錄截圖、交易明細截圖、「張思奧」照片截圖(見本院卷三第219頁、第221至241頁) 3.丑○○中國信託銀行帳戶交易明細(見本院卷四第47至65頁) 4.丑○○第一銀行帳戶交易明細(見本院卷四第199至199-1頁)    110年7月21日下午1時6分許 60萬元 丑○○中國信託銀行帳戶 於110年7月21日下午1時6至7分許，分批轉帳至郭志旭渣打銀行帳戶等  23 林韋彤 於110年7月23日某時許，以LINE通訊軟體，佯稱可投資獲利 110年7月23日晚間7時56分許 1萬元 丑○○中國信託銀行帳戶 於110年7月23日晚間8時3分許，將1萬元轉帳至郭志旭渣打銀行帳戶 1.證人林韋彤於警詢時之證述(見他卷第268至270頁) 2.林韋彤與本案集團某成年成員間之對話紀錄截圖、交易明細表(見本院卷三第251至253) 3.丑○○中國信託銀行帳戶交易明細(見本院卷四第47至65頁) 24 戌○○ 於110年7月23日某時許，以LINE通訊軟體，佯稱可投資BCH虛擬貨幣  110年7月23日下午3時24分許 6萬元 丑○○永豐銀行帳戶 於110年7月23日下午3時25分許，將6萬元轉帳至丑○○第一銀行帳戶後，再由該帳戶轉帳至雷士霆中國信託銀行6383帳戶 1.證人戌○○於警詢時之證述(見他卷第25至27頁) 2.匯款申請書回條(見本院卷二第117頁) 3.丑○○永豐銀行帳戶交易明細(見偵37216卷第495至506頁) 4.丑○○第一銀行帳戶交易明細(見本院卷四第199至199-1頁) 25 癸○○ 於110年7月23日某時許，以LINE通訊軟體，佯稱可投資 110年7月23日晚間7時27分許 2萬元 丑○○中國信託銀行帳戶 於110年7月23日晚間7時28分許，將2萬元轉帳至郭志旭渣打銀行帳戶 1.證人癸○○於警詢時之證述(見他卷第249至250頁) 2.癸○○之存摺內頁影本(見本院卷三第105頁) 3.丑○○中國信託銀行帳戶交易明細(見本院卷四第47至65頁) 26 陳麗雯 於110年7月23日某時許，以LINE通訊軟體等，佯稱可投資虛擬貨幣 110年7月23日下午3時12分8秒許 5,000元(起訴書誤載為5,000萬元，應予更正) 本案丑○○永豐銀帳戶 於110年7月23日下午3時12分25秒許，將5,000元轉帳至丑○○第一銀行帳戶後，再由該帳戶轉帳至雷士霆中國信託銀行6383帳戶。 1.證人陳麗雯於警詢時之證述(見本院卷四第85至99頁) 2.交易明細、陳麗雯與本案集團某成年成員間之對話紀錄截圖、帳號餘額及網站介紹頁面截圖(見本院卷二第144至150頁、第165至183頁) 3.丑○○永豐銀行帳戶交易明細(見偵37216卷第495至506頁) 4.丑○○第一銀行帳戶交易明細(見本院卷四第199至199-1頁) 5.丑○○台北富邦銀行帳戶基本資料表及對帳單細項(見他卷第83至91頁、本院卷四第485至487頁) 　     110年7月24日下午3時42分許 10萬元 丑○○台北富邦銀行帳戶 於110年7月24日下午3時43、47分許，將20萬元分批轉帳至蕭孟哲國泰世華銀行帳戶、王義儒兆豐銀行帳戶。     110年7月24日下午3時46分許 10萬元(起訴書漏載，應予補充) 丑○○台北富邦銀行帳戶      110年7月24日下午5時5分許 5萬元(起訴書漏載，應予補充) 丑○○台北富邦銀行帳戶 於110年7月24日下午5時6分許，將5萬元轉帳至王義儒兆豐銀行帳戶。     110年7月24日下午5時8分許 5萬元(起訴書漏載，應予補充) 丑○○台北富邦銀行帳戶 於110年7月24日下午5時9分許，將5萬元轉帳至蕭孟哲國泰世華銀行帳戶。     110年7月24日下午5時13分許 5萬元(起訴書漏載，應予補充) 丑○○台北富邦銀行帳戶 於110年7月24日下午5時14分許，將5萬元轉帳至王義儒兆豐銀行帳戶     110年7月24日下午5時14分許 5萬元(起訴書漏載，應予補充) 丑○○台北富邦銀行帳戶 於110年10月19日依法扣押  27 壬○○ 於110年7月23日某時許，以Telegram通訊軟體，佯稱可投資 110年7月23日下午4時26分許 5萬元 丑○○中國信託銀行帳戶 於110年7月23日下午4時27分許，將5萬元轉帳至余家菡國泰世華銀行帳戶。 1.證人壬○○於警詢之證述(見本院卷二第185至188頁) 2.壬○○與本案集團某成年成員間之對話紀錄截圖、銀行交易明細(見本院卷二第189至195頁) 3.丑○○中國信託銀行帳戶交易明細(見本院卷四第47至65頁)    110年7月23日下午4時27分許 1萬元(起訴書漏載，應予補充) 丑○○中國信託銀行帳戶 於110年7月23日下午4時36分許，將1萬元轉帳至余家菡國泰世華銀行帳戶。  
附表三：
編號 事實 罪名及宣告刑 1 附表二編號1部分 呂念祖犯三人以上共同詐欺取財罪，累犯，處有期徒刑壹年肆月。 宋恩綺犯三人以上共同詐欺取財罪，處有期徒刑壹年貳月。 張怡萱犯三人以上共同詐欺取財罪，處有期徒刑壹年。 2 附表二編號2部分 呂念祖犯三人以上共同詐欺取財罪，累犯，處有期徒刑壹年陸月。 宋恩綺犯三人以上共同詐欺取財罪，處有期徒刑壹年肆月。 張怡萱犯三人以上共同詐欺取財罪，處有期徒刑壹年貳月。 3 附表二編號3部分 呂念祖犯三人以上共同詐欺取財罪，累犯，處有期徒刑壹年陸月。 宋恩綺犯三人以上共同詐欺取財罪，處有期徒刑壹年肆月。 張怡萱犯三人以上共同詐欺取財罪，處有期徒刑壹年貳月。 4 附表二編號4部分 呂念祖犯三人以上共同詐欺取財罪，累犯，處有期徒刑壹年陸月。 宋恩綺犯三人以上共同詐欺取財罪，處有期徒刑壹年肆月。 張怡萱犯三人以上共同詐欺取財罪，處有期徒刑壹年貳月。 5 附表二編號5部分 呂念祖犯三人以上共同詐欺取財罪，累犯，處有期徒刑壹年肆月。 宋恩綺犯三人以上共同詐欺取財罪，處有期徒刑壹年。 張怡萱犯三人以上共同詐欺取財罪，處有期徒刑壹年。 6 附表二編號6部分 呂念祖犯三人以上共同詐欺取財罪，累犯，處有期徒刑壹年肆月。 宋恩綺犯三人以上共同詐欺取財罪，處有期徒刑壹年。 張怡萱犯三人以上共同詐欺取財罪，處有期徒刑壹年。 7 附表二編號7部分 呂念祖犯三人以上共同詐欺取財罪，累犯，處有期徒刑壹年陸月。 宋恩綺犯三人以上共同詐欺取財罪，處有期徒刑壹年肆月。 張怡萱犯三人以上共同詐欺取財罪，處有期徒刑壹年貳月。 8 附表二編號8部分 呂念祖犯三人以上共同詐欺取財罪，累犯，處有期徒刑壹年捌月。 宋恩綺犯三人以上共同詐欺取財罪，處有期徒刑壹年陸月。 張怡萱犯三人以上共同詐欺取財罪，處有期徒刑壹年肆月。 9 附表二編號9部分 呂念祖犯三人以上共同詐欺取財罪，累犯，處有期徒刑壹年肆月。 宋恩綺犯三人以上共同詐欺取財罪，處有期徒刑壹年貳月。 張怡萱犯三人以上共同詐欺取財罪，處有期徒刑壹年。 10 附表二編號10部分 呂念祖犯三人以上共同詐欺取財罪，累犯，處有期徒刑壹年肆月。 宋恩綺犯三人以上共同詐欺取財罪，處有期徒刑壹年貳月。 張怡萱犯三人以上共同詐欺取財罪，處有期徒刑壹年。 11 附表二編號11部分 呂念祖犯三人以上共同詐欺取財罪，累犯，處有期徒刑壹年捌月。 宋恩綺犯三人以上共同詐欺取財罪，處有期徒刑壹年陸月。 張怡萱犯三人以上共同詐欺取財罪，處有期徒刑壹年肆月。 12 附表二編號12部分 呂念祖犯三人以上共同詐欺取財罪，累犯，處有期徒刑壹年陸月。 宋恩綺犯三人以上共同詐欺取財罪，處有期徒刑壹年肆月。 張怡萱犯三人以上共同詐欺取財罪，處有期徒刑壹年貳月。 13 附表二編號13部分 呂念祖犯三人以上共同詐欺取財罪，累犯，處有期徒刑壹年陸月。 宋恩綺犯三人以上共同詐欺取財罪，處有期徒刑壹年肆月。 張怡萱犯三人以上共同詐欺取財罪，處有期徒刑壹年貳月。 14 附表二編號14部分 呂念祖犯三人以上共同詐欺取財罪，累犯，處有期徒刑壹年捌月。 宋恩綺犯三人以上共同詐欺取財罪，處有期徒刑壹年陸月。 張怡萱犯三人以上共同詐欺取財罪，處有期徒刑壹年肆月。 15 附表二編號15部分 呂念祖犯三人以上共同詐欺取財罪，累犯，處有期徒刑壹年陸月。 宋恩綺犯三人以上共同詐欺取財罪，處有期徒刑壹年肆月。 張怡萱犯三人以上共同詐欺取財罪，處有期徒刑壹年貳月。 16 附表二編號16部分 呂念祖犯三人以上共同詐欺取財罪，累犯，處有期徒刑壹年陸月。 宋恩綺犯三人以上共同詐欺取財罪，處有期徒刑壹年肆月。 張怡萱犯三人以上共同詐欺取財罪，處有期徒刑壹年貳月。 17 附表二編號17部分 呂念祖犯三人以上共同詐欺取財罪，累犯，處有期徒刑壹年陸月。 宋恩綺犯三人以上共同詐欺取財罪，處有期徒刑壹年肆月。 張怡萱犯三人以上共同詐欺取財罪，處有期徒刑壹年貳月。 18 附表二編號18部分 呂念祖犯三人以上共同詐欺取財罪，累犯，處有期徒刑壹年陸月。 宋恩綺犯三人以上共同詐欺取財罪，處有期徒刑壹年肆月。 張怡萱犯三人以上共同詐欺取財罪，處有期徒刑壹年貳月。 19 附表二編號19部分 呂念祖犯三人以上共同詐欺取財罪，累犯，處有期徒刑壹年陸月。 宋恩綺犯三人以上共同詐欺取財罪，處有期徒刑壹年肆月。 張怡萱犯三人以上共同詐欺取財罪，處有期徒刑壹年貳月。 20 附表二編號20部分 呂念祖犯三人以上共同詐欺取財罪，累犯，處有期徒刑壹年肆月。 宋恩綺犯三人以上共同詐欺取財罪，處有期徒刑壹年。 張怡萱犯三人以上共同詐欺取財罪，處有期徒刑壹年。 21 附表二編號21部分 呂念祖犯三人以上共同詐欺取財罪，累犯，處有期徒刑壹年拾壹月。 宋恩綺犯三人以上共同詐欺取財罪，處有期徒刑壹年玖月。 張怡萱犯三人以上共同詐欺取財罪，處有期徒刑壹年柒月。 22 附表二編號22部分 呂念祖犯成年人共同故意對兒童犯私行拘禁罪，累犯，處有期徒刑壹年拾壹月。 宋恩綺成年人與少年共同故意對兒童犯私行拘禁罪，處有期徒刑壹年拾月。 張怡萱犯三人以上共同詐欺取財罪，處有期徒刑壹年柒月。 23 附表二編號23部分 呂念祖犯三人以上共同詐欺取財罪，累犯，處有期徒刑壹年肆月。 宋恩綺犯三人以上共同詐欺取財罪，處有期徒刑壹年貳月。 張怡萱犯三人以上共同詐欺取財罪，處有期徒刑壹年。 24 附表二編號24部分 呂念祖犯三人以上共同詐欺取財罪，累犯，處有期徒刑壹年肆月。 宋恩綺犯三人以上共同詐欺取財罪，處有期徒刑壹年貳月。 張怡萱犯三人以上共同詐欺取財罪，處有期徒刑壹年。 25 附表二編號25部分 呂念祖犯三人以上共同詐欺取財罪，累犯，處有期徒刑壹年肆月。 宋恩綺犯三人以上共同詐欺取財罪，處有期徒刑壹年貳月。 張怡萱犯三人以上共同詐欺取財罪，處有期徒刑壹年。 26 附表二編號26部分 呂念祖犯三人以上共同詐欺取財罪，累犯，處有期徒刑壹年陸月。 宋恩綺犯三人以上共同詐欺取財罪，處有期徒刑壹年肆月。 張怡萱犯三人以上共同詐欺取財罪，處有期徒刑壹年貳月。 27 附表二編號27部分 呂念祖犯三人以上共同詐欺取財罪，累犯，處有期徒刑壹年肆月。 宋恩綺犯三人以上共同詐欺取財罪，處有期徒刑壹年貳月。 張怡萱犯三人以上共同詐欺取財罪，處有期徒刑壹年。 
附表四：
編號 應沒收之物 數量 一 被告呂念祖所有之iPhone行動電話（含SIM卡，門號：0000000000，IMEI：000000000000000、000000000000000） 1支 二 宋恩綺所有之銀色iPhone行動電話(無SIM卡) 1支 三 宋恩綺所有之黑色iPhone行動電話(無SIM卡) 1支